臺灣高等法院民事判決　　　　　　　　　97年度訴易字第73號
原　　　告　Ａ女（年籍詳卷）
訴訟代理人　林文淵律師
　　　　　　吳佳倩
被　　　告　陳友得
訴訟代理人　江旻書律師
上列當事人間因侵權行為損害賠償事件，原告提起刑事附帶民事
訴訟，經本院刑事庭裁定移送（97年度附民字第120號）， 本院
於100年2月22日言詞辯論終結，判決如下：
    主  文
原告之訴駁回。
訴訟費用由原告負擔。
    事實及理由
一、原告起訴主張：
    被告為「○○○○餐廳」負責人，原告於民國95年12月26日
    任職該餐廳員工。被告於96年1月1日22時至23時許，以教導
    原告豬腳滷汁製作方法為由，邀約原告前往餐廳舊址，原告
    不疑有他，遂搭上被告所駕駛之自小客車，詎被告竟將原告
    載往深夜無人之海邊，強行親吻原告之嘴巴，經原告奮力推
    拒始將被告推開。嗣原告要求被告載原告返家，惟被告竟開
    車將原告載至台北縣○○鄉○○村○○路○○○之○號「○
    ○○汽車旅館」，並強拉原告進入旅館○○號房內，要求原
    告陪其泡溫泉，遭原告拒絕後，被告竟強行脫掉原告身上之
    衣物，並用力抓住原告之雙腿欲強制性交，造成原告受有兩
    側下股多處瘀傷之傷害，因原告奮力抵抗，被告始放棄逞慾
    之舉而未遂。被告之上開不法行為，已侵害原告之身體、健
    康、貞操及性自主權，致原告身心受到嚴重創傷，精神極為
    痛苦。為此，依民法第184條第1項、第195條第1項前段之規
    定，請求被告賠償原告精神慰撫金新台幣（下同）50萬元並
    加計自刑事附帶民事訴訟起訴狀繕本送達翌日起算之法定遲
    延利息。並聲明：被告應給付原告50萬元及自起訴狀繕本送
    達翌日起至清償日止，按年息5%計算之利息。
二、被告則抗辯如下：
  (一)原告對被告提出妨害性自主之告訴，業經法院判決被告無
      罪在案，原告請求之原因事實係援用刑事判決主張，被告
      既無犯罪行為，原告自無可能因被告不存在之犯罪行為受
      損害，其請求為無理由。
  (二)被告於當日雖有親吻及撫摸原告之行為，但見原告不願意
      為性交行為即行停止，並無故意之侵權行為。至原告所提
      之驗傷單，距其所稱侵權行為已逾2 日，該驗傷單揭載之
      瘀傷傷害非被告所造成。況兩造男未婚女未嫁，深夜相偕
      出遊，同往汽車旅館投宿休息，均有發生性關係之意思，
      自然有肢體接觸等行為，亦無侵權行為可言。退步言，縱
      有原告所指稱之損害發生，亦係因兩造合意之行為而生，
      依民法第217條規定，亦應免除被告之責任。
  (三)再退步言，被告目前失業中，原告請求之賠償額顯然過高
      ，不符雙方身分地位及現實經濟狀況。
    並聲明：駁回原告之訴。
三、按民法第184條第1項前項規定侵權行為以故意或過失不法侵
    害他人之權利為成立要件，故主張對造應負侵權行為責任者
    ，應就對造有故意或過失之不法侵害行為負舉證之責任。本
    件原告主張被告有前述妨害性自主行為之事實，既為被告所
    否認，依上開說明，自應就此主張之事實，負舉證之責任。
    又刑事訴訟判決所認定之事實，固非當然有拘束民事訴訟判
    決之效力，但民事法院調查刑事訴訟原有之證據，而斟酌其
    結果以判斷事實之真偽，並於判決內記明其得心證之理由，
    即非法所不許（最高法院49年台上字第929 號判例要旨參照
    ）。本件原告以被告上開行為涉犯妨害性自主罪嫌而提出刑
    事告訴，經檢察官提起公訴（台灣基隆地方法院檢察署96年
    度偵字第985號），原法院刑事庭以96年訴字第526號判決被
    告無罪，檢察官不服提起上訴，本院97年度上訴字第304 號
    刑事判決改判被告成立強制性交未遂罪，而駁回其餘上訴，
    被告就判決有罪部分提起第三審上訴，由最高法院發回更審
    ，經本院刑事庭以99年度上更(一)字第353 號判決駁回上訴確
    定（下稱刑事訴訟），業據本院調閱上開卷證查核無訛。是
    原告就本件請求之原因事實，援用刑事訴訟之主張（見本院
    卷頁15），並就上開待證事實，舉刑事訴訟中所使用之證據
    為其立證方法，本院自得予以調查斟酌，據而審認其主張事
    實之有無，作為本件民事訴訟判斷事實之基礎。經查：
  (一)原告援引證人簡志明於刑事訴訟檢察官偵訊及原法院刑事
      庭審理時所為證述：96年1月2日凌晨原告返家後就去洗澡
      ，洗澡後即一直大哭，經其一再追問原因，原告才說出被
      告開車到海邊強行親吻及到汽車旅館強制性交未遂情節等
      語（見偵查卷頁33-34、刑事訴字卷頁119-121），核其所
      證原告哭泣之原因均屬聽聞自原告所述內容，無從據此佐
      認原告主張被告有上開妨害性自主行為之事實為真。至證
      人簡志明證述所見原告返家哭泣之情，縱認屬實，亦難遽
      而推論其肇因於被告對原告有上開妨害性自主行為所致。
  (二)再觀之原告所主張之事發經過：
    １、原告就當天兩造碰面之緣由，陳稱係被告以要教導豬腳
        滷汁製作方法或培訓為由，邀約其前往餐廳舊址，其始
        搭乘被告車輛等語（見偵查卷頁23、刑事訴字卷頁106
        ），惟為被告所否認。查原告自陳於95年12月26日起至
        被告開立之得意豬腳餐廳任職，有刑事附帶民事訴訟起
        訴狀可稽（見本院附民卷頁1）， 又原告於到職數日後
        之95年12月31日即致信被告表示：任職後原有辭職之意
        ，仍決定留下來工作等語，亦有原告所書信函影本可參
        （見偵查卷頁31）。是被告抗辯：因看了原告所書信函
        ，當晚才約原告出去等語，尚非無據。而原告當時已滿
        20歲，亦曾有工讀生之工作歷練（見刑事訴字卷頁112
        ），並非全無社會經驗之人，衡情當知教導豬腳滷汁製
        作方法，實無於夜間22時至23時許到餐廳以外處所為之
        之必要，且其甫至被告餐廳工作數日，仍處於猶豫是否
        繼續任職之狀況，即於深夜單身搭乘被告自小客車去學
        習製作豬腳滷汁，核與常情已屬有疑。況原告亦自承：
        「坐上被告車子，被告有提醒說，要不要打電話回家，
        我說不用，反正一下下而已，我跟被告也沒有要做什麼
        」、「老闆說心情不好，要我陪他去看海，我想說沒有
        關係，因為他是老闆，可以陪他一起去」等語在卷（見
        刑事訴字卷頁112、106）。由此益徵，被告於96年1月1
        日22時至23時許開車搭載原告至海邊，尚無違反原告意
        願之情形。又被告開車搭載原告至台北縣○○鄉海邊，
        並在該處親吻原告嘴唇之事實，固為兩造所不爭執。惟
        原告另主張被告係強行親吻，經其奮力推拒始將被告推
        開乙節，並未舉證以實其說。參以被告上開親吻原告之
        行為，亦經原法院刑事庭以96年訴字第526 號判決認無
        積極證據足以證明被告有以強暴違反原告意願之方式加
        以親吻，而為被告無罪之諭知，並經本院97年度上訴字
        第304 號刑事判決駁回檢察官之上訴而告確定。是原告
        以被告有強制親吻之不法行為為由，主張被告應負侵權
        行為損害賠償責任，難認有據。
    ２、嗣原告與被告離開海邊，到達「○○○汽車旅館」時，
        原告人身並未受到束縛，已據原告陳明在卷（見刑事訴
        字卷頁107）。 而被告及原告投宿之○○號房間，投宿
        之客人要自房間內外出，徒手即可打開房間，無需使用
        任何鑰匙，至於車庫的鐵捲門亦僅須按設置在車庫內牆
        壁上的按鈕即可；而房間內亦有電話，撥打「9」 即可
        與管控室聯絡，電話上面可看到此訊息等情，業據證人
        即「○○○汽車旅館」副理陳慶安於刑事訴訟審理時證
        述明確（見刑事訴字卷頁102-105）。 再觀之「○○○
        汽車旅館」○○號房間照片，該房間門與一般家用門無
        異，自內應可開啟，而房間床頭邊櫃上亦確有一具電話
        （見刑事訴字卷頁35-37）， 可見事發地點房間內確有
        電話可對外聯絡。另依原告所稱：被告進入房間後係先
        自行至浴室泡溫泉，獨留原告坐在房間床上看電視等語
        （見刑事訴字卷頁109）， 足徵當時原告身體未受到任
        何拘束，若其不願與被告共處一室，當可趁被告在泡溫
        泉未著衣物之機會，撥打房內電話對外求援，或嘗試自
        未上鎖之房間門離去以脫離險境。質之原告則稱：當時
        沒有注意到房間裡面有電話，也沒有想到開門離開云云
        （見刑事訴字卷頁109、159），核與常情顯屬有違。是
        原告指稱其遭被告強拉進入旅館房間無法離開等情，實
        難採信。
    ３、又依原告所承事發當日係穿著套頭式上衣及牛仔褲（見
        刑事訴字卷頁109 ），均屬穿脫較為不易之衣褲服裝；
        而原告復稱：「我也不是說我同意，是被告一直拉，之
        後被告很順手，就把我外套、衣服、褲子脫掉」云云（
        見刑事訴字卷頁109、161），互核以觀，原告指述被告
        經其反抗仍強行脫去其衣物乙節，亦屬有疑。況依原告
        所稱：被告進入房間後係先自行至浴室泡溫泉，獨留原
        告坐在房間床上看電視等語（見刑事訴字卷頁108-109
        ），已難認被告當時有以妨害原告人身自由為手段而與
        原告為性行為之意。參以原告亦陳稱其在旅館房間內被
        脫去衣物後，因其不願意與被告為性交行為，被告乃以
        手機設定鬧鐘15分鐘，其間原告將身體蜷曲不動，被告
        有親吻、撫摸原告，於15分鐘鬧鐘響，被告即開車搭載
        原告離開「○○○汽車旅館」等語（見刑事訴字卷頁11
        0、163）。依此觀之，原告既已與被告進入汽車旅館房
        間，被告如欲以強制力對原告為性交行為，以其男子力
        量，自非難事，其卻於見原告不願進一步為性交行為時
        ，猶有如上所述等待之舉，益見被告所辯：未以強制方
        式脫去原告衣服，亦無以強暴違反意願方式與原告發生
        性行為之意等語，尚非無稽。
  (三)至於原告提出之行政院衛生署基隆醫院驗傷診斷書，固記
      載原告於96年1月3日至該醫院就診時，其大腿上半部兩側
      各有一處2×2公分（病歷記載2×1公分）、1×1公分之瘀
      傷、左腿膝蓋有一1×1公分之瘀傷，並有病歷資料附卷可
      參。惟查，原告係於96年1月3日始前往驗傷，其間仍有時
      間上之間隔，且上開驗傷診斷書所載傷勢，核與證人簡志
      明所稱：原告在大腿內側靠近生殖器官那邊有傷痕，大約
      有手掌大云云（見刑事訴字卷頁120）， 亦有所出入。況
      原告陳稱：被告為與其性交，強制用力拉開其大腿，並大
      力強拉其手很痛云云（見刑事訴字卷頁111）， 惟上開診
      斷書並無原告手部傷情之記載。則上開驗傷診斷書所載之
      原告瘀傷，是否確係96年1月1日深夜或2日凌晨， 在汽車
      旅館房間內由被告所造成者，仍值商榷。而原告主張本件
      之事發經過，亦有上述明顯瑕疵可指，是尚難以此事隔逾
      1 日始就診檢查之驗傷診斷書，據以佐證推認被告確有對
      原告強制性交未遂之行為。此外，原告復未舉出其他證據
      方法，足資證明被告確有其所指妨害性自由之行為，而其
      以被告上開行為涉犯強制性交未遂罪嫌而提出刑事告訴，
      業經本院刑事庭以99年度上更(一)字第353 號判決被告無罪
      確定，亦如上述。則原告就所主張被告有強制性交未遂之
      不法行為，既未盡舉證之責，其依侵權行為法律關係，請
      求被告賠償精神上損害，即屬無據，難以准許。
四、綜上所述，原告依侵權行為之法律關係，請求被告賠償精神
    慰撫金50萬元及自刑事附帶民事訴訟起訴狀繕本送達翌日起
    至清償日止，按年息5%計算之法定遲延利息，為無理由，應
    予駁回。
五、本件事證已明，兩造其餘攻擊防禦方法，核與本件判決結果
    不生影響，爰不再逐一論駁，附此敘明。
六、據此論結，本件原告之訴為無理由，依民事訴訟法第78條，
    判決如主文。
中    華    民    國   100    年    3     月    8     日
                    民事第十庭    
                        審判長法  官  張宗權
                              法  官  林曉芳
                              法  官  鄭純惠
正本係照原本作成。
不得上訴。
中    華    民    國   100    年    3     月    10    日
                              書記官  劉麗芬